臺灣高雄地方法院民事判決　　　　　　　94年度勞訴字第29號
原　　　告　乙○○
訴訟代理人　吳澄潔律師
　　　　　　鄭曉東律師
　　　　　　魏緒孟律師
　　　　　　丙○○
被　　　告　威進國際資訊股份有限公司
法定代理人　甲○○
訴訟代理人　楊昌禧律師
複代理人　　樓嘉君律師
當事人間請求給付薪資事件，本院於民國94年9月15日言詞辯論
終結，判決如下：
    主      文
原告之訴及假執行之聲請均駁回。
訴訟費用由原告負擔。
    事實及理由
一、原告主張：原告自民國91年9月13日起至93年2月止，擔任被
    告公司之董事長18個月，依公司章程第15條規定，若股東會
    對於報酬未有決議時，被告公司即應逕行依同業通常水準支
    給報酬，且因公司與董事間之關係，為委任關係，是原告既
    擔任被告公司之董事長，為被告公司處理事務，依其委任事
    務之性質，應為有償委任，原告得向被告公司請求報酬，無
    庸章程訂定或經股東會決議始得請求報酬，若認原告報酬請
    求權係以被告公司召開股東會決議為停止條件，因被告公司
    消極不召開股東會，以不正當方法阻止條件成就，亦應認原
    告已取得報酬請求權，至於董事長之報酬額，被告公司股東
    會未為決議，原告得依公司章程第15條後段規定，請求被告
    公司支付同業通常水準之報酬。因被告公司於92年10月間，
    以月薪新台幣（下同）120,000 元聘用葉威麟擔任副總經理
    ，原告身為公司董事長，請求每月支給150,000 元，應屬合
    理。爰依兩造間之委任關係及公司章程第15條規定，請求被
    告給付原告任職期間之薪資合計2,700,000 元（150,000 ×
    18＝2,700,000）等 語。並聲明：（一）被告應給付原告2,
    700,000 元及自起訴狀繕本送達翌日起至清償日止，按年息
    5 ％計算之利息等語；（二）願供擔保，請准宣告為假執行
    。
二、被告則以：依公司章程第15條規定，董事長報酬之請求，係
    以召開股東會決議為條件，既未經股東會決議，原告之報酬
    請求權尚未發生。又原告自91年9 月13日起至93年2 月止，
    擔任被告公司董事長，均未召開股東會決議董監事報酬，並
    非被告公司阻礙條件之成就；另兩造亦未有任何報酬之約定
    ，且原告僅係掛名，從未在被告公司上班為被告公司處理任
    何事務，是原告自不能依委任關係請求報酬；至於若本院認
    原告有報酬請求權，原告亦應舉證證明一般業界公司之行情
    為何，被告公司於93年2 月，以月薪12 0,000元聘用葉威麟
    ，乃因葉威麟有規劃公司營運之專才，且需南北往返，被告
    公司為特殊需求，採取短期聘任，來規劃公司之營運，原告
    以葉威麟之薪資，作為其請求每月150, 000元之依據，顯無
    理由。是原告之請求均無理由，爰請求駁回原告之訴。並聲
    明：（一）原告之訴及假執行之聲請均駁回；（二）如受不
    利判決，願供擔保，請准免為假執行。
三、兩造不爭執事項：
（一）原告自91年9 月13日起至93年2 月止，登記為被告公司董
      事長。
（二）在上開期間內，原告均未領取被告公司之任何報酬。
（三）被告公司至今均未召開股東會議決定董事長之報酬。
四、兩造爭執事項：
    原告可否依委任關係或章程第15條規定請求董事長報酬？若
    原告可以請求報酬，其報酬額為何？茲就此爭點分述如下：
（一）按董事之報酬，未經章程訂明者，應由股東會議定。公司
      法第196 條固定有明文。惟被告公司章程第15條規定：「
      全體董事及監察人之報酬由股東會議定之。不論營業盈虧
      ，得依同業通常水準支給之。」，被告公司章程就董監事
      之報酬既已有明訂，則有關董事長報酬之支領即應依公司
      章程之規定。依前揭公司章程規定，並未就董監事報酬之
      給付與否及報酬金額分別規定，足見董監事報酬之給付與
      否及報酬金額，均應由股東會議定，僅於股東會已議定應
      給付董監事報酬時，其給付額度「得」參考同業通常水準
      支給之，若股東會未有決議應給付董監事報酬時，董監事
      即不得依被告公司章程第15條後段請求報酬，若謂股東會
      對於董監事報酬給付與否尚未議決前，即認被告公司應逕
      行依同業通常水準支給報酬，不啻剝奪股東會之權限，而
      與公司章程第15條前段之規定不符。是原告主張：若被告
      公司股東會對於董監事報酬未有議決時，被告公司即應依
      章程第15條後段逕行依同業通常水準支給報酬云云，自不
      足採。是被告公司並未召開股東會議定董監事之報酬乙節
      ，既為兩造所不爭執，則原告自不得請求報酬。
（二）次按所謂條件者，乃當事人以將來客觀上不確定事實之成
      否，決定其法律行為效力之一種法律行為附款，是當事人
      約定之事實成否，會影響兩造間法律行為之效力，始為條
      件。經查，依被告公司章程第15條規定，董監事報酬之給
      付與否及報酬金額，固以召開股東會議定為要件，然其召
      開股東會議定之結果，並非必然即須給付董監事報酬，亦
      可能決議無須給付董監事報酬，是此項要件並非決定法律
      行為效力之附款，尚與附條件之法律行為有異，原告主張
      ：公司章程第15條係以「召開股東會議定」為停止條件云
      云，顯不足採；再者，原告身為被告公司發起人之一，對
      於公司章程內容自應知之甚詳，復為被告公司之董事長，
      本得依法召開董事會決議召集股東會，就董監事之報酬進
      行議定，其捨此不為，尚難認係被告公司有以不正當之方
      法阻止其召開股東會。
（三）再按股份有限公司與董事間之關係，除公司法另有規定外
      ，依民法關於委任之規定；又委任契約報酬縱未約定，如
      依習慣，或依委任事務之性質，應給與報酬者，受任人得
      請求報酬，公司法第192 條第3 項、民法第547 條固分別
      定有明文。惟被告公司就董監事報酬之請求，既已明定於
      公司章程第15條，其給付條件及額度均係以「召開股東會
      議定」為要件，此屬當事人間之特別約款，就董事長之報
      酬既設有限制，即應受其拘束，難謂兩造就委任契約之報
      酬未有約定；何況以現今公司實際經營情形觀之，擔任公
      司董監事而未領取報酬者，亦所在多有，而被告公司董監
      事均未領有報酬一節，亦經證人即被告公司之法定代理人
      甲○○到庭證稱：伊從來沒有領過董事的報酬，被告公司
      其他董監事均沒有領取報酬，因為沒有實際上班等語明確
      （見本院94年8 月23日準備程序筆錄），核與證人即被告
      公司前監察人張岧鉅到庭證稱：伊從91年9 月起至93年3
      月止，擔任被告公司監察人，這段時間均沒有領取監察人
      報酬，因伊沒有實際上班，只是掛名等語（見同日準備程
      序筆錄）相符，是自難以原告擔任被告公司董事長，即遽
      認依委任事務之性質，原告有董事長報酬請求權，是原告
      主張：伊擔任被告公司之董事長，依其委任事務之性質，
      應為有償委任云云，即屬無據。
五、綜上所述，被告公司章程就董監事報酬之給付，既規定須經
    股東會議定之特別約款，因被告股東會並未議定董監事之報
    酬，原告自不得請求被告公司給付報酬，其依民法第547 條
    及被告公司章程第15條規定，請求被告給付2,700,000 元之
    報酬，核屬無據，應予駁回，其假執行之聲請，亦失所附麗
    ，應併予駁回。
六、據上論結，原告之訴為無理由，依民事訴訟法第78條，判決
    如主文。
中　　華　　民　　國　　94　　年　　9 　　月　　29　　日
                  民事第二庭 審判長 法  官  鄭月霞
                                    法  官  蘇雅慧
                                    法　官　邱泰錄
上為正本係照原本作成。
如不服本判決，應於送達後20日內，向本院提出上訴狀並表明上
訴理由，如於本判決宣示後送達前提起上訴者，應於判決送達後
10日內補提上訴理由書（須附繕本）。
中　　華　　民　　國　　94　　年　　9 　　月　　29　　日
                                     書記官  鄭翠蘭
